【裁判字號】    97,簡上,238
【裁判日期】    970801
【裁判案由】    詐欺
【裁判全文】
臺灣桃園地方法院刑事判決             97年度簡上字第238號
上  訴  人
即  被  告  甲○○
上列上訴人因詐欺案件，不服本院於中華民國九十七年二月十五
日九十七年度桃簡字第三四號第一審刑事簡易判決（聲請簡易
判決處刑案號：臺灣桃園地方法院檢察署九十六年度偵緝字第一
五八號），提起上訴，本院管轄之第二審合議庭判決如下：
    主  文
上訴駁回。
    事  實
一、甲○○前於民國九十年間因竊盜案件，經本院於九十一年二
    月四日，以九十一年度壢簡字第七六號判處有期徒刑三月確
    定，甫於九十二年五月五日執行完畢。詎其仍不知悔改，明
    知申請帳戶使用係輕而易舉之事，一般人無故取得他人金融
    帳戶使用之行徑常與財產犯罪之需要密切相關，而可預見該
    名不自行申辦帳戶使用反出價收買他人存摺之人，可能係遂
    行不法所有意圖用以詐騙他人，又對於提供帳戶予他人使用
    雖無必引發他人萌生犯罪之確信，但仍以縱若有人持以犯罪
    亦不違反其本意，而基於幫助他人詐欺取財之犯意，於九十
    四年五月二十六日後某日，在臺灣地區某不詳地點，將其所
    開立之合作金庫商業銀行桃園分行帳號0000000000000號帳
    戶（下稱上開合作金庫帳戶）之存摺、金融卡及密碼，以不
    詳代價，交付予某姓名、年籍均不詳之成年人，藉此幫助該
    不詳姓名年籍之成年人達到其向他人詐取財物之目的。其後
    ，該成年人與其所屬之詐欺集團成年成員即基於意圖為自己
    不法所有之犯意聯絡，於九十五年十月一日晚間八時三十分
    許，發送簡訊予乙○○，佯稱乙○○於九十五年八月十六日
    上網購買手機座充新臺幣（下同）八百元，須前往郵局取消
    分期付款云云，致乙○○因而陷於錯誤，遂依指示於同日晚
    間九時二十二分許，在臺中市○區○○街郵局，以自動提款
    機轉帳之方式，匯款二萬七千三百六十一元至上開合作金庫
    帳戶。嗣經乙○○發覺有異，報警處理而查悉上情。
二、案經臺中市警察局第三分局報告臺灣臺中地方法院檢察署檢
    察官呈請臺灣高等法院檢察署令轉臺灣桃園地方法院檢察署
    檢察官偵查後聲請簡易判決處刑。
    理  由
一、訊據被告甲○○固坦認上開合作金庫帳戶為其所有，且被害
    人乙○○確有於九十五日十月一日晚間九時二十二分許，匯
    款二萬七千三百六十一元至上開合作金庫帳戶之事實，惟矢
    口否認有何幫助詐欺之犯行，辯稱：其所開立上開合作金庫
    帳戶之存摺、金融卡、印章，於九十四年七月二日至九日出
    國至柬埔寨期間放在機車置物箱內遭竊遺失，其因記性不好
    ，乃將密碼記在一張小紙條上，並夾在存摺裡。當時心想不
    見就算了，帳戶裡面只有一千元左右，故未辦理掛失或報警
    及做任何處理云云。
二、然查：
  (一)上揭犯罪事實，業據被害人即證人乙○○於警詢中證述綦詳
    ，復有中華郵政公司自動櫃員機儲戶交易明細表一紙、被告
    上開合作金庫帳戶開戶基本資料及存款交易明細查詢單各一
    份在卷可稽，且依被告上開合作金庫帳戶交易明細表所示，
    被害人乙○○所匯入之款項，隨即遭人領走，從而，依上述
    事證，足認被告上開合作金庫帳戶確實供該不詳成年人與其
    所屬之詐欺集團成年成員作為向被害人乙○○詐欺取財後，
    取得贓款所用之工具，至為明確。
  (二)至被告雖以前揭情詞置辯。然金融存款帳戶事關存戶個人財
    產權益之保障，其與存戶印鑑章結合，專有性自屬更高，若
    落入不明人士手中，極易被利用為取贓之犯罪工具，是一般
    人均有妥為保管以防止他人任意使用之認識。矧以被告於案
    發當時為一心智成熟之成年人，對此當有所認識，何以被告
    願甘冒存摺、印鑑及金融卡，遭有心人士作為犯罪工具利用
    之危險，一起放置，甚將密碼同時寫於小紙條上而夾放在存
    摺裡，此顯悖於社會一般大眾管理自身所有金融機構帳戶之
    常情。況合作金庫商業銀行桃園分行亦曾函覆稱：甲○○曾
    於九十四年五月二十六日掛失其存摺及印章一節，此有該分
    行九十六年十二月六日合金桃作字第096006315 號函文一份
    附卷可稽（參見偵卷第二四頁），足見被告前於九十四年五
    月二十六日已知悉要掛失存摺及印章，則何以被告於此次發
    覺上開合作金庫帳戶之存摺、金融卡、印章遭竊遺失後，卻
    未曾同其前次舉止而向銀行辦理掛失手續？準此以觀，足認
    被告上開所辯，顯屬可疑，已難令本院所得採信。且被告上
    開合作金庫帳戶既設有存摺密碼及金融卡密碼，則該帳戶內
    所有款項之提領均需輸入被告自設之密碼始得為之，復參以
    本件被害人乙○○於九十五年十月一日晚間九時二十二分許
    ，所匯入被告上開合作金庫帳戶內之款項，立即遭人以金融
    卡提領現金之方式提領一節，已如前述，衡情該成年人與其
    所屬之詐欺集團成年成員為順利取得贓款，勢必確信渠等手
    中所持用之上開合作金庫帳戶得正常存、提款或轉帳，且知
    悉該帳戶之存摺密碼及金融卡密碼，況若非經由被告同意使
    用該帳戶及金融卡，且保證不會辦理金融卡掛失而使原有之
    金融卡頓成廢物，否則該成年人與其所屬之詐欺集團成年成
    員如何能肯認該帳戶存摺、金融卡於脫離所有權人持有後，
    亦不致辦理掛失或暫停使用，遂放心、大膽以之充為收受贓
    款之工具，要求被害人乙○○逕將款項匯入上開帳戶後旋即
    提領一空。據此，益顯見被告之上開合作金庫帳戶之存摺、
    金融卡當非遭竊遺失，是被告上開所辯要與常理嚴重相違，
    均難令本院所得採信。
  (三)查金融機關存款帳戶，一般人極易申請取得，且個人之存款
    帳戶存簿，乃關係該帳戶之款項之存取，若非極為信任之親
    友因急迫情形有立即使用之必要之情形外，否則本可各自自
    行開立帳戶使用，自無須向他人借用或價購；個人之帳戶存
    簿，亦無任意交付予不認識之人之理；又電視、報紙、廣播
    及相關大眾傳播媒體對於使用人頭帳戶行詐騙或恐嚇之事，
    已廣為宣傳，則被告案發當時為一心智成熟之成年人，當有
    相當之智識程度與生活經驗，對此亦當認識甚明，卻猶將上
    開合作金庫帳戶存摺、金融卡及密碼交付與真實姓名年籍不
    詳之成年人與其所屬之詐欺集團成年成員使用，雖未見有何
    參與詐欺被害人乙○○之行為、或於事後亦分得款項之積極
    證據，而無從認屬本件詐欺取財行為之共同正犯，然其將應
    屬個人使用之帳戶存摺、金融卡及密碼提供予他人使用，即
    或本身因而涉案、面臨刑事追訴與處罰，仍無法或不願說明
    其提供予他人使用之原由及與該他人之關係，此即彰顯其幫
    助該他人為包含詐欺取財在內等財產犯罪之不確定故意。而
    嗣後該受被告提供使用帳戶之人，果與其所屬之詐欺集團成
    年成員利用以之為向被害人乙○○詐欺取財之匯款帳戶使用
    ，被告應負幫助他人為詐欺取財之刑責甚明。
  (四)綜上所述，足認被告前開所辯，當屬事後避重就輕、臨訟飾
    卸之詞，殊無可採。從而，本件事證已臻明確，被告犯行洵
    堪認定，應予依法論科。
三、按幫助犯之成立，主觀上行為人須有幫助故意，客觀上須有
    幫助行為，意即需對於犯罪與正犯有共同之認識，而以幫助
    之意思，對於正犯資以助力，而未參與實施犯罪之行為者而
    言。被告將其所有之上揭合作金庫帳戶之存摺、金融卡、密
    碼等金融資料提供予該成年人與其所屬之詐欺集團成年成員
    使用，顯可預見該成年人與詐欺集團所屬成年成員係從事詐
    欺取財等不法行為，且縱如此亦不違背本意之所為，屬刑法
    詐欺罪構成要件以外之行為，被告既以幫助他人犯罪之意思
    而參與犯罪構成要件以外之行為。核被告所為，係犯刑法第
    三十條第一項前段、第三百三十九條第一項之幫助詐欺取財
    罪。又被告前因竊盜案件，經本院於九十一年二月四日，以
    九十一年度壢簡字第七六號判處有期徒刑三月確定，甫於九
    十二年五月五日執行完畢，此有臺灣高等法院被告前案紀錄
    表及臺灣桃園地方法院檢察署刑案資料查註紀錄表各一份附
    卷可參，其前受有期徒刑之執行完畢，於五年以內故意再犯
    本件有期徒刑以上之罪，為累犯，應依刑法第四十七條第一
    項規定，加重其刑。被告係以幫助詐欺取財犯罪之意思而參
    與，所為核係刑法第三百三十九條第一項之詐欺取財罪之幫
    助犯，爰依刑法第三十條第二項規定，減輕其刑。被告有二
    以上刑之加重及減輕事由，爰依法先加後減之。
四、原審以被告罪證明確，因而適用刑事訴訟法第四百四十九條
    第一項前段、第三項，刑法第三百三十九條第一項、第三十
    條第一項前段、第二項、第四十七條第一項、第四十一條第
    一項前段，刑法施行法第一條之一第一項、第二項前段，中
    華民國九十六年罪犯減刑條例第二條第一項第三款、第七條
    、第九條規定，並審酌被告所為助長詐欺集團之猖獗，影響
    社會、金融秩序正常交易安全，增加被害人尋求救濟之困難
    ，並使犯罪之追查趨於複雜，及其犯罪之動機、目的、手段
    、生活狀況、素行暨犯罪後之態度等一切情狀，判處有期徒
    刑四月，並諭知易科罰金之折算標準，以示懲儆。又以其所
    犯上開幫助詐欺取財罪，為九十六年四月二十四日以前所犯
    ，所犯上開之罪，悉合於中華民國九十六年罪犯減刑條例所
    規定之減刑條件，應依該條例第二條第一項第三款之規定，
    予以減為有期徒刑二月，並諭知易科罰金之折算標準。本院
    經核原審之認事用法均無違誤，量刑亦稱妥適，被告上訴意
    旨猶空言否認犯行，辯稱其未有幫助詐欺犯行云云，指摘原
    判決不當，為無理由，應予駁回。
五、被告經合法傳喚，無正當理由不到庭，爰依刑事訴訟法第三
    百七十一條之規定，不待其陳述，逕為一造辯論判決。
據上論斷，應依刑事訴訟法第四百五十五條之一第一項、第三項
、第三百六十八條、第三百七十一條，判決如主文。
本案經檢察官何治蕙到庭執行職務。
中    華    民    國    97    年    8     月    1     日
                        臺灣桃園地方法院刑事第十庭
                            審判長法  官  江  德  民
                                  法  官  蘇  昌  澤
                                  法  官  林  家  賢
上正本證明與原本相符。
不得上訴。
                                  書記官  常  毓  生
中    華    民    國    97    年    8     月    4     日
附錄本判決論罪科刑法條：
刑法第三百三十九條第一項：
意圖為自己或第三人不法之所有，以詐術使人將本人或第三人之
物交付者，處五年以下有期徒刑、拘役或科或併科一千元以下罰
金。


司法院資訊處製作；財團法人民間司法改革基金會備份。
